【裁判字號】    88,訴,1330
【裁判日期】    890908
【裁判案由】    偽造文書等
【裁判全文】
臺灣臺北地方法院刑事判決                        八十八年度訴字第一三三號
    公  訴  人  臺灣臺北地方法院檢察署檢察官
    被      告  丁○○
右列被告因偽造文書等案件，經檢察官提起公訴（八十八年度偵字第一五四三七號）
，本院判決如左：
    主  文
丁○○共同行使偽造公文書，處有期徒刑壹年貳月，緩刑貳年。
如附表編號一、二、三、四所示之文書、印章、印文均沒收。
    事  實
一、丁○○因擺地攤需款週轉開設店面，自己又無財力證明茲以向銀行貸款，於民國
    八十八年四月間，見「跳蚤市場周刊」雜誌刊登「教你辦卡辦信貸」之廣告，乃
    按諸廣告上所登載行動電話號碼0000000000號撥打電話，與自稱「楊
    曼婷」（未據起訴）真實姓名、年籍不詳之成年女子聯繫，丁○○與「楊曼婷」
    共同基於偽造文書之犯意聯絡與行為分擔，將其年籍、住所、身分證統一編號及
    工作經歷等資料告知楊女，再由楊女在不詳地點偽造花蓮郵局郵戳、主管、經辦
    人員印章及金吉麟實業有限公司（下稱金吉麟公司）圓戳章，繼而偽造該等印文
    （花蓮郵局郵戳、主管、經辦人員印文如附件）於所偽造之丁○○名義之花蓮郵
    局帳號000000000000之一號郵政存簿儲金簿公文書及金吉麟公司在
    職證明書特種文書各一件上，並偽造丁○○名義之勞工保險卡及八十七年度各類
    所得扣繳暨免扣繳憑單私文書各一件，雙方談妥以新台幣（下同）一萬七千五百
    元（起訴書誤繕為一萬八千元）為代價。同年月二十三日丁○○收受楊女寄交之
    上開文書後，即於同年五月七日另撥打（○二）00000000電話，委託不
    知情之忠訓國際企業管理顧問有限公司（下稱忠訓公司）姓名、年籍不詳之成年
    職員代辦無擔保免保人消費貸款二十五萬元，並傳真其戶口名簿、身分證正反面
    影本及上開偽造之文書（郵局存摺不包含封面裡印有郵局郵戳、主管、經辦印文
    及丁○○印鑑之部分）至該公司，該公司承辦人員即據此等資料填寫萬泰商業銀
    行（下稱萬泰銀行）無擔保免保人消費者貸款申請書一紙，並於同年月三十日將
    申請書連同上開偽造之文書一併傳真予萬泰銀行小額貸款業務員戊○○而行使之
    ，足生損害於金吉麟公司、花蓮郵局、勞工保險局及萬泰銀行。嗣經戊○○據所
    傳來之資料填寫申請書正本並交付徵信，由萬泰銀行徵信部門循線查知該等文書
    均係偽造後通知丁○○，經其於同年七月五日到萬泰銀行說明時，為警當場查獲
    。
二、案經台北市政府警察局大安分局報告臺灣臺北地方法院檢察署檢察官偵查起訴。
    理  由
一、訊據被告丁○○對於右揭犯行，迭於警訊及偵審中供承不諱，核與證人甲○○（
    即萬泰銀行法務組人員）、乙○○（即金吉麟公司負責人，經本院囑託臺灣花蓮
    地方法院訊問）、丙○○（即忠訓公司業務員）、戊○○（即萬泰銀行小額貸款
    業務員）到庭結證之情節相符，復有忠訓公司客戶資料卡、專任委託貸款契約書
    及被告戶口名簿等影本各一件附卷足佐，並有如事實欄所述偽造之文書（金吉麟
    公司在職證明書係影本）各一件及跳蚤市場周刊一本扣案可資佐證。此外，復有
    經濟部中部辦公室八十八年九月二十九日經八中辦三管字第一四二四八八號書函
    附金吉麟公司設立登記事項資料影本一件、財政部台灣省北區國稅局花蓮縣分局
    八十八年九月二十七日北區國稅花蓮縣資第八八一一一五三一號書函、勞工保險
    局八十八年九月二十日保成字第一○一九八五八號書函附被告勞工保險被保險人
    投保資料表、花蓮郵局八十八年十一月二日00000000之二號函及萬泰銀
    行一指成金個人信用評分表影本各一件在卷可按。綜上各情，足證被告之自白與
    事實相符，本件事證明確，其犯行堪以認定。
二、按郵政存簿儲金儲金簿，係國營郵政事業機關，依郵政法、郵政儲金法辦理存簿
    儲金業務所製作發給存戶之帳簿，存戶對其記載不得私自添註、塗改，其封面內
    頁登載存戶存款種類代號，並由經辦及主管該業務之郵務人員簽名蓋章，加蓋郵
    戳，顯示存戶設立帳戶之日期及郵局名稱，在第一頁以下則由經辦員以電腦或人
    工記載存戶提款，存款及其日期暨結餘金額等事項，依刑法第十條第二、三項規
    定，應俱屬公文書（最高法院八十六年度台上字第一四五四號判決參照）。查被
    告偽造金吉麟公司在職證明之特種文書、八十七年度各類所得扣繳暨免扣繳憑單
    、勞工保險卡之私文書及花蓮郵局郵政存簿儲金簿之公文書，交付不知情之忠訓
    公司人員持以行使，向萬泰銀行辦理貸款，足生損害於金吉麟公司、花蓮郵局、
    勞工保險局及萬泰銀行，核其所為，係犯刑法第二百十六條、第二百十二條之行
    使偽造特種文書罪、同法第二百十六條、第二百十條、第二百十一條之行使偽造
    私文書及公文書罪，公訴意旨認應依行使偽造私文書罪處斷，尚有未洽，惟起訴
    事實相同，爰依法變更起訴法條，併予敘明。其偽造金吉麟公司之圓戳章，蓋於
    金吉麟公司在職證明書上，並持以行使；又偽造如附件所示花蓮郵局郵戳、主管
    、經辦人員印章，蓋於花蓮郵局郵政存簿儲金簿上，其偽造印章、印文之行為，
    為偽造特種文書、偽造公文書之部分行為；其偽造特種文書、私文書及公文書之
    低度行為，應為行使之高度行為所吸收，均不另論罪。被告與真實姓名、年籍不
    詳之成年女子「楊曼婷」間，有犯意聯絡及行為分擔，為共同正犯。再被告委由
    不知情之忠訓公司人員行使偽造之文書辦理貸款，為間接正犯。其一行使行為，
    同時觸犯行使偽造特種文書、行使偽造私文書、行使偽造公文書三罪名，為想像
    競合犯，應從一重之行使偽造公文書罪處斷。爰審酌被告年輕識淺，因需款創業
    ，一時失慮，不知循合法途徑貸借款項，犯罪動機、目的、手段、所生危害非鉅
    及犯罪後坦承犯行，態度良好，尚知悔改等一切情狀，量處如主文所示之刑。次
    查，被告未曾受有期徒刑以上刑之宣告，有臺灣高等法院檢察署刑案紀錄簡覆表
    在卷可稽，因圖一時便利，短於思慮，致觸犯本件罪行，經此刑之教訓，當知所
    警惕，而無再犯之虞，本院認為前開對其宣告之刑，以暫不執行為適當，爰併宣
    告如主文所示之緩刑，以啟自新。末查，扣案如附表編號二、三、四所示之文書
    為偽造之文書，均係被告所有且供犯罪所用之物；如附表編號一所示之文書為偽
    造之文書，係被告所有供犯罪所用之物，及如附表編號一、四所示之印章四個及
    印文四枚，為偽造之印章、印文，均經被告供明在卷，雖未扣案，然不能證明業
    已滅失，應分別依刑法第三十八條第一項第二款及第二百十九條規定，併予宣告
    沒收。
三、公訴意旨另以被告持上開偽造之文書至萬泰銀行，欲詐辦無擔保免保人消費貸款
    二十五萬元時為銀行人員發現而未得逞，尚涉有詐欺未遂罪嫌云云。按刑法第三
    百三十九條第一項詐欺罪之成立，以意圖為自己或第三人不法之所有，以詐術使
    人將本人或第三人之物交付為要件。所謂以詐術使人交付，必須被詐欺人因其詐
    術而陷於錯誤，若其所用方法，不能認為詐術，亦不致使人陷於錯誤，即不構成
    該罪，最高法院四十六年度台上字第二六○號判例意旨可資參照。經查，被告提
    供予共犯「楊曼婷」者，皆係其真實之年籍、住居所及身分證資料，此據被告供
    明在卷，復經本院核對無訛，且被告於萬泰銀行通知其所交付申辦貸款之文書係
    偽造後，即自行到銀行說明原委，於本院調查時亦供稱貸款所得係打算開設店面
    經商以玆分期償還貸款等語，是以被告並無為自己不法之所有之詐欺意圖，核與
    詐欺罪之構成要件不合，此外復查無其他積極證據足認被告確有詐欺之不法犯行
    ，惟公訴人認此部份與前開論罪科刑部分有裁判上一罪之牽連犯關係，爰不另為
    無罪之諭知，附此敘明。
據上論斷，應依刑事訴訟法第二百九十九條第一項前段、第三百條、第二十八條、刑
法第二百十六條、第二百十條、第二百十一條、第二百十二條、第五十五條、第七十
四條第一款、第二百十九條、第三十八條第一項第二款，判決如主文。
本案經檢察官黃玉垣到庭執行職務
中    華    民    國      八十九        年      九      月      八      日
                                     臺灣臺北地方法院刑事第八庭
                                         審判長法  官  王淑滿
                                               法  官  朱瑞娟
                                               法  官  張筱琪
右正本證明與原本無異
如不服本判決應於送達後十日內向本院提出上訴狀
                                               書記官  沈銘哲
中    華    民    國      八十九        年      九      月   十四     日
刑法第二百十六條
行使第二百十條至第二百十五條之文書者，依偽造、變造文書或登載不實事項或使登
載不實事項之規定處斷。
刑法第二百十條
偽造、變造私文書，足以生損害於公眾或他人者，處五年以下有期徒刑。
刑法第二百十一條
偽造、變造公文書，足以生損害於公眾或他人者，處一年以上七年以下有期徒刑。
刑法第二百十二條
偽造、變造護照、旅券、免許證、特許證及關於品行、能力、服務或其他相類之證書
、介紹書，足以生損害於公眾或他人者，處一年以下有期徒刑，拘役或三百元以下罰
金。
附表：
┌──┬──────────┬──────────────┐
│編號│    偽造之文書      │    偽造之印章、印文        │
├──┼──────────┼──────────────┤
│一  │金吉麟公司在職證明書│金吉麟公司圓戳章一個、印文一│
│    │一件                │枚                          │
├──┼──────────┼──────────────┤
│二  │台閩地區勞工保險局勞│無                          │
│    │工保險卡一件        │                            │
├──┼──────────┼──────────────┤
│三  │八十七年度各類所得扣│無                          │
│    │繳暨免扣繳憑單一件  │                            │
│    │                    │                            │
├──┼──────────┼──────────────┤
│四  │花蓮郵局帳號○○九○│花蓮郵局郵戳、主管章、經辦章│
│    │00000000之一│各一個及其印文（如附件）各一│
│    │號郵政存簿儲金簿一本│枚                          │
└──┴──────────┴──────────────┘


司法院資訊處製作；財團法人民間司法改革基金會備份。
